【裁判字號】    97,交訴,43
【裁判日期】    970922
【裁判案由】    過失致死
【裁判全文】
臺灣臺中地方法院刑事判決              97年度交訴字第43號
公  訴  人  臺灣臺中地方法院檢察署檢察官
被      告  甲○○
選任辯護人  趙惠如律師
上列被告因業務過失致死案件，經檢察官提起公訴（96年度偵字
第28858號），被告於準備程序中就被訴事實為有罪之陳述，受
命法官於聽取當事人之意見後，本院合議庭裁定由受命法官獨任
以簡式審判程序審理，判決如下：
    主    文
甲○○從事業務之人，因業務上之過失致人於死，處有期徒刑貳
年。
    犯罪事實
一、甲○○係富勝汽車貨運有限公司司機，係以駕駛營業半聯結
    車拖車為業務之人。其於民國96年11月16日上午11時30分許
    ，因送貨而駕駛車牌號碼9J-522號營業半聯結車及車牌號碼
    QO-A1號拖車（總重量為3萬7320公斤），沿國道3號北向行
    駛，途經北向169公里410公尺處時，本應注意該處道路速限
    為20噸以上貨車行車時速不得超過90公里；車輛行駛時，應
    與前車之間應保持隨時可以煞停之距離；駕駛人應注意車前
    狀況，隨時採取必要之安全措施。而依當時情形天氣晴朗、
    日間光線充足、路面狀況良好、無缺陷及障礙、視距良好，
    並無不能注意之情事，竟貿然以約95公里之時速行駛，且未
    注意車前狀況，致煞避不及，而自後重撞同車道前方由劉蒼
    海所駕駛之車牌號碼B7-5368號自小客車（車上載有劉蒼海
    之妻徐毓嬋、劉滄海之子劉威廷），造成該自小客車嚴重扭
    曲變形毀損，劉蒼海、徐毓嬋、劉威廷均因而受有重創，嗣
    並皆因傷重（其中劉蒼海為胸腔內出血、胸部挫傷，徐毓嬋
    為頭部外傷、顱內出血，劉威廷為顱骨碎裂、頭部外傷）而
    不治死亡。甲○○於肇事後，於偵查權限之人知悉犯罪人之
    前，主動向到場處理事故員警陳明自己係肇事者，自首並接
    受裁判。
二、案經劉蒼海之父即劉威廷之祖父丙○○委由王素玲律師；徐
    毓嬋之父乙○○委由莊惠萍律師、楊宏鈞律師、黃清濱律師
    分別告訴及及臺灣臺中地方法院檢察署檢察官據報相驗後自
    動檢舉偵查起訴。
    理    由
一、上揭犯罪事實，業據被告甲○○於警詢及偵審中坦承不諱，
    復有國道公路警察局第七警察隊處理相驗案件初步調查報告
    暨報驗書、警員職務報告書、道路交通事故現場圖、道路交
    通事故調查報告表（一）、（二）、道路交通事故肇事人自
    首情形紀錄表、大甲地磅站北上車道車輛個別資料表、肇事
    車輛行車速度紀錄表、現場照片等附卷可稽。又被害人劉蒼
    海、徐毓嬋、劉威廷，確均因本件交通事故受有如犯罪事實
    欄所載之重創而致生死亡結果，亦經檢察官督同法醫師、檢
    驗員相驗明確，製有相驗屍體證明書、驗斷書及相驗筆錄在
    卷可憑。再按行車速度，應依速限標誌或標線之規定；汽車
    在同一車道行駛時，除擬超越前車外，後車與前車之間應保
    持隨時可以煞停之距離；汽車行駛時，駕駛人應注意車前狀
    況，並隨時採取必要之安全措施；道路交通安全規則第93條
    第1項、第94條第1項、第3項分別定有明文。被告駕駛營業
    用重型車輛行駛於國道，超速行駛，復未注意車前狀況並隨
    時採取必要之安全措施，致未與前車之間保持隨時可以煞停
    之距離，而自後重撞劉蒼海所駕駛之車牌號碼B7-5368號自
    小客車，造成被害人一家三口受重創而不治死亡，被告駕駛
    行為顯有過失。本院依被告聲請將本件送請臺灣省臺中縣區
    車輛行車事故鑑定委員會鑑定結果，亦認定：「甲○○駕駛
    9J-522號聯結車超速未注意車前狀況，自後重撞同方向前車
    ，為肇事原因。劉蒼海駕駛B7-5368號自小客車無肇事因素
    。」，有該鑑定委員會97年8月6日中縣鑑字第0975501977號
    函檢送之臺灣省臺中縣區970274案鑑定意見書在卷足考。本
    件被告業務過失駕駛行為與被害人死亡結果間具有相當因果
    關係，其應負業務過失致死罪責至明。綜上所述，本件事證
    明確，被告犯行堪予認定。
二、核其被告所為，係犯刑法第276條第2項之從事業務之人，因
    業務上之過失致人於死罪。被告以一駕駛過失行為，造成被
    害人三人死亡，觸犯三業務過失致死罪，為想像競合犯，應
    依刑法第55條規定，從一業務過失致死罪處斷。又被告於肇
    事後犯罪未經發覺前，向到場處理事故之員警陳明自己係肇
    事者，有國道公路警察局第七警察隊道路交通事故肇事人自
    首情形紀錄表在卷可考，其對於未發覺之罪自首而接受裁判
    ，爰依刑法第62條前段之規定減輕其刑。爰審酌被告前無犯
    罪紀錄（有臺灣高等法院被告前案紀錄表在卷可稽），本件
    犯罪後坦承犯行，態度尚佳，其身為職業司機，駕駛重型車
    輛行駛國道，未遵守交通規則而肇事，造成被害人一家三口
    慘死之重大交通悲劇，被害人家屬之精神、心理亦因之受嚴
    重創傷，內心之悲痛、遺憾，經久難以平息、彌補，被告過
    失肇事之情節甚為嚴重，復尚未與被害人之家屬達成和解（
    惟僱用被告之富勝汽車貨運有限公司有支付被害人家屬丙○
    ○新臺幣50萬元之殯葬費）等一切情狀，量處如主文所示之
    刑，以示懲儆。
據上論斷，應依刑事訴訟法第273條之1第1項、第299條第1項前
段，刑法第276條第2項、第55條、第62條前段，刑法施行法第1
條之1，判決如主文。
中    華    民    國    97    年    9     月    22    日
                        刑事第12庭  法  官  蔡建興
以上正本證明與原本無異。
如不服本判決，應於收受送達後10日內向本院提出上訴書狀（應
敘述具體理由並附繕本）。
上訴書如未敘述理由，應於上訴期間屆滿後20日內補提理由書於
本院。
                                    書記官  黃英寬
中    華    民    國    97    年    9     月    22    日
附錄本案論罪科刑法條：
中華民國刑法第276條：
因過失致人於死者，處二年以下有期徒刑、拘役或二千元以下罰
金。
從事業務之人，因業務上之過失犯前項之罪者，處五年以下有期
徒刑或拘役，得併科三千元以下罰金。


司法院資訊處製作；財團法人民間司法改革基金會備份。
